臺灣嘉義地方法院刑事判決　　　　　　　100年度訴字第772號
公　訴　人　臺灣嘉義地方法院檢察署檢察官
被　　　告　潘氏雪娥
指定辯護人　本院公設辯護人顏玲玲
上列被告因重傷害案件，經檢察官提起公訴（100年度偵字第755
1號），本院判決如下：
    主  文
潘氏雪娥犯重傷未遂罪，處有期徒刑壹年貳月。緩刑參年，緩刑
期內付保護管束。扣案剪刀壹把沒收。
    犯 罪 事 實
一、潘氏雪娥於民國98年10月間結識ＯＯＯ後不久，即與ＯＯＯ
    交往、同居於ＯＯＯ位於嘉義縣ＯＯ鄉ＯＯ村Ｏ號住處，並
    育有1女，2人具有家庭暴力防治法第3條第2款之家庭成員關
    係。100年10月上旬某日，潘氏雪娥因懷疑ＯＯＯ與其他女
    子有曖昧關係，百般質問ＯＯＯ，ＯＯＯ均不予理會，潘氏
    雪娥氣憤不已，然基於對於ＯＯＯ之愛戀而忍氣吞聲。100
    年10月15日凌晨3時30分許，潘氏雪娥見ＯＯＯ不顧念其為
    ＯＯＯ生有一女，又長期負擔家計之辛勞，甫向其索討金錢
    後，隨持以購毒施用；復思及ＯＯＯ移情別戀，經以電話要
    求情敵中斷與ＯＯＯ之來往，卻遭言語刺激，一時舊恨新仇
    致心中悲憤不已。見ＯＯＯ服用安眠藥入睡後，隨騎乘機車
    外出，商請途中偶遇某年籍姓名不詳之男子撥打電話叫救護
    車至前開ＯＯＯ住處，潘氏雪娥旋即返回上開處所。俟救護
    車於同日凌晨5時許抵達後，潘氏雪娥明知陰莖為男性重要
    外生殖器官，如以剪刀截斷，將可造成他人生殖機能毀敗或
    達嚴重減損之程度或造成其身體、健康重大不治或難治之傷
    害，猶基於使人受重傷之犯意，持其所購買之剪刀1把，將
    ＯＯＯ之陰莖剪斷，並請救護人員迅將ＯＯＯ送醫救治，潘
    氏雪娥則隨後手持前開剪刀及ＯＯＯ遭剪斷之陰莖，騎乘機
    車外出，途經嘉義縣義竹鄉厚生橋上時，將ＯＯＯ之陰莖丟
    至橋下，致ＯＯＯ遭剪斷之陰莖遭溪水沖走無法接回。嗣送
    醫急救，ＯＯＯ經醫療術後，可自然勃起性交及正常排尿，
    僅陰莖勃起之長度受損，不足自然性交後受孕，若進一步復
    健整型，即可回復自然受孕之功能，日常排泄則無礙，而未
    達重傷害之結果。潘氏雪娥於有偵查權限之人知悉犯罪人之
    前，即自行持上開剪刀前往臺南市警察局新營分局鹽水分駐
    所，向該所警員陳明上開經過，自首並接受裁判。
    理  由
一、按被告以外之人（包括證人、鑑定人、告訴人、被害人及共
    同被告等）於審判外之言詞或書面陳述，除法律有規定者外
    ，不得作為證據，惟當事人或辯護人於法院調查證據時，知
    有上列情形，而未於言詞辯論終結前聲明異議者，視為同意
    作為證據，刑事訴訟法第159條第1項、第159條之5定有明文
    。立法意旨在於傳聞證據未經當事人之反對詰問予以核實，
    原則上先予排除。惟若當事人已放棄反對詰問權，於審判程
    序中表明同意該等傳聞證據可作為證據；或於言詞辯論終結
    前未聲明異議，基於尊重當事人對傳聞證據之處分權，及證
    據資料愈豐富，愈有助於真實發見之理念，且強化言詞辯論
    主義，使訴訟程序得以順暢進行，上開傳聞證據亦均具有證
    據能力。對於下述本院採為認定犯罪事實依據之各項證據之
    證據能力，雖均屬被告以外之人於審判外之書面陳述，為傳
    聞證據，惟於本院審判程序時予以提示並告以要旨，並各經
    檢察官及被告潘氏雪娥、辯護人表示意見，當事人已知上述
    證據均為傳聞證據，然均未於言詞辯論終結前對該等證據表
    示異議，本院審酌上開證據作成時之情狀，並無違法或不當
    等情形，認為以之作為本案之證據亦屬適當，依上開規定，
    自均具證據能力。
二、訊據被告潘氏雪娥就其於上揭時、地，持購入之剪刀，將被
    害人即其同居人ＯＯＯ之陰莖剪斷等情坦承不諱，核與證人
    即被害人ＯＯＯ於本院審理時及證人即被害人母親ＯＯＯ於
    警詢時證述情節大致相符（見本院卷第75至89頁、警卷第10
    至12頁），並有現場照片10張及前揭行兇剪刀1把扣案可證
    。又被害人受有陰莖外傷性截斷之傷害，復有奇美醫療財團
    法人柳營奇美醫院（下稱柳營奇美醫院）診斷證明書1紙在
    卷可參（見警卷第18頁）。按重傷害之成立，以有毀敗他人
    身體機能之故意，著手於傷害之實行而發生毀敗或嚴重減損
    機能之結果為要件，是則使人受重傷與普通傷害之區別，應
    以行為人於加害時有無使人受重傷之故意為斷。故有關重傷
    害犯意之有無，應斟酌事發經過之相關事證，包括被害人受
    傷部位、所用兇器、行為當時之具體情況等一切情狀以為判
    斷。查人體之陰莖為男性重要外生殖器官及排泄器官，主要
    由兩個陰莖海綿體和一個尿道海綿體組成，外面以筋膜和皮
    膚包圍，極為脆弱，如以剪刀截斷，將可能造成他人生殖機
    能毀敗或嚴重減損之程度，或造成重大不治或難治之排泄障
    礙，此乃具一般常識及生活經驗之人所知之事。被告為一智
    識成熟之成年人，其於持剪刀截斷被害人陰莖時，當能明瞭
    其所為，將可能毀敗或嚴重減損被害人之生殖機能或造成重
    大不治或難治之排泄障礙；且觀被害人確實因被告持剪刀截
    斷之行為，致陰莖外傷性截斷之傷害，更可見被告欲致被害
    人生殖機能毀敗或嚴重減損或因陰莖為男性重要姓徵，加以
    截斷，將造成其身體、健康重大不治或難治之傷害等情灼然
    。從而，被告前揭行徑，應有使被害人受重傷害之犯意無誤
    。次按現今醫療技術之精進，對於自然衰敗、意外傷害等造
    成人體器官、組織受損者，多藉由人工輔助器材如人工血管
    、人造關節等，以人工縫合、部分替代之醫療技術而回復人
    體器官、組織原有功能，則得透過一般水平標準之醫療技術
    回復原本身體機能者，自非屬不治或難治之疾病或傷害。換
    言之，如人體所受之傷害，得透過醫療手術重建技術而可回
    復原有功能者，即難認該等傷害已達毀敗或嚴重減損機能或
    造成身體、健康重大不治或難治之程度。經查，被害人陰莖
    遭被告持剪刀截斷後，隨即送醫手術，目前可自然勃起、正
    常排尿，雖自然勃起功能受限，然透過進一步復健整型手術
    重建傷處，即可回復自然受孕之功能等節，除據被害人於本
    院準備程序及本院審理時到庭陳述屬實（本院卷第50、第87
    頁）外，並有柳營奇美醫院100年11月28日（100）奇柳醫字
    第2091號函覆病歷摘要資料乙份附卷可憑（見本院卷第61、
    62頁），是被告以剪刀剪斷被害人之陰莖，使被害人受有陰
    莖外傷性截斷之傷害，經醫療後，仍影響被害人陰莖勃起長
    度，恐不利於自然受孕。然其睪丸之製造精子和分泌男性賀
    爾蒙之功能並未受損，且被害人既可透過醫療重建技術，藉
    以回復原有自然性交後受孕之生殖功能，參酌上揭說明，即
    難認已達法定重傷害之結果，其重傷害未遂之犯行，應堪予
    認定。綜前所述，本案被告重傷害未遂犯行，事證已臻明確
    。被告前揭犯行堪以認定，應予依法論科。
三、查被告基於使被害人生殖機能毀敗或嚴重減損或身體、健康
    重大不治或難治傷害之犯意，著手持剪刀剪斷被害人之陰莖
    ，致被害人受有陰莖外傷性截斷之傷害，然尚未達毀敗或嚴
    重減損其生殖機能或造成身體、健康重大不治或難治傷害之
    重傷害結果，核被告所為，係犯刑法第278條第3項、第1項
    之使人重傷害未遂罪，公訴人認被告之行為，已致被害人達
    重傷害之程度，而論以刑法第278條第1項之重傷害罪，尚有
    誤會，合先敘明。又被告於案發時，與被害人交往、同居於
    嘉義縣義竹鄉岸腳村2號住處，被告與被害人2人自具有家庭
    暴力防治法第3條第2款之家庭成員關係，其對被害人實施前
    揭犯行，為家庭暴力防治法之家庭暴力罪。被告雖已著手重
    傷害行為之實施，惟尚未生重傷害之結果，其犯罪尚屬未遂
    ，依刑法第25條第2項之規定，按既遂犯之刑度減輕其刑。
    又被告案發後，於警方發覺犯罪前，主動向臺南市警察局新
    營分局鹽水分駐所告知犯行，有臺灣嘉義地方法院檢察署檢
    察事務官勘驗筆錄2份、嘉義縣警察局布袋分局義竹分駐所
    報告、嘉義縣警察局布袋分局100年11月10日嘉布警偵字第
    1000011774號函送之嘉義縣警察局指揮中心受理110報案紀
    錄單、嘉義縣消防局100年11月16日嘉縣消指字第100002254
    0號函附之緊急救護案件紀錄表、嘉義縣救護紀錄表各1份在
    卷可考（見本院卷第29、30、57、58頁），自符合自首之規
    定，並依刑法第62條規定遞減其刑。爰審酌被告原籍越南，
    未曾就學、目不識丁，未滿18歲即赴臺與臺灣居民結婚，並
    育有子女，然仍需外出工作，定期寄回家用與原居越南家人
    ，因而與丈夫觀念不合終告仳離；98年間被告與被害人認識
    進而同居，又因被害人無業賦閒在家，被告除長期負擔被害
    人家計外，還得應付被害人索求購毒費用，又面臨被害人另
    交女友之不堪情境，加以被害人未能珍惜被告辛苦所得，任
    意揮霍金錢購毒，使被害人心力俱疲，又遭情敵言語刺激，
    才一時衝動犯下本案之犯罪動機及心路歷程。又被告事先委
    請路人撥打救護電話，待救護車抵達後，才對被害人實施上
    開重傷害犯行，使被害人得以及時獲得救助，亦未達重傷害
    之犯罪結果等節，除據被告供述在卷外，並經證人ＯＯＯ到
    庭證述無誤（見本院卷第84至89頁）。而被告並無前科、素
    行良好，案發後，並坦認犯行，迭次表達悔意，得被害人當
    庭表示宥恕外，並與之成立調解，有調解筆錄乙份附卷可稽
    （見本院卷第36頁），衡以被告因不甘長期工作在外，為被
    害人百般付出，被害人竟移情別戀，復任意揮霍其辛苦所得
    ，乃一時衝動致罹本案重典，本院認前情倘依照重傷害罪之
    法定最低本刑5年，並依未遂犯、自首之規定減輕其刑後，
    認仍嫌過苛，被告犯罪情狀顯可憫恕，爰依刑法第59條規定
    ，酌量減輕並遞減其刑等一切情狀，量處如主文所示之刑。
四、被告前未曾受有期徒刑以上刑之宣告，有臺灣高等法院被告
    前案紀錄表存卷可參，因一時衝動短於思慮，致觸犯本案犯
    行，然被告犯後坦認犯行，迭次表達悔意，被害人於本院審
    理時亦陳稱全案緣起皆因其自身因素，確實帶給被告精神上
    的傷害，並請求法院考量被告無心犯錯，為初犯且自首而給
    予其自新機會等語。本院認被告經此偵、審程序，當已知所
    警惕，而無再犯之虞，本院認為前開對其所宣告之刑，以暫
    不執行為適當，爰宣告緩刑3年，以啟自新。又犯家庭暴力
    罪而受緩刑之宣告者，依家庭暴力防治法第38條第1項之規
    定，在緩刑期內應付保護管束，爰併為緩刑期內交付保護管
    束之諭知。
五、扣案經被告持以傷害被害人所用之剪刀，為被告所有供本案
    犯行所用之物，應依刑法第38條第1項第2款規定宣告沒收。
據上論斷，應依刑事訴訟法第299條第1項前段、刑法第278條第1
項、第3項、第25條第2項、第62條、第59條、第38條第1項第2款
、第74條第1項第1款，家庭暴力防治法第38條第1項，判決如主
文。
本案經檢察官李鵬程到庭執行職務
中    華    民    國   100    年    12    月    29    日
                  刑事第四庭審判長法  官  蔡憲德
                                  法  官  吳育霖
                                  法  官  王慧娟
以上正本證明與原本無異。
如不服本判決應於收受判決後10日內向本院提出上訴書狀，並應
敘述具體理由；其未敘述上訴理由者，應於上訴期間屆滿後20日
內向本院補提理由書（均須按他造當事人之人數附繕本）「切勿
逕送上級法院」。告訴人或被害人如對於本判決不服者，應具備
理由請求檢察官上訴，其上訴期間之計算係以檢察官收受判決正
本之日期為準。
中    華    民    國   100    年    12    月    29    日
                                  書記官  高文靜
附錄本案法條：
中華民國刑法第278條
使人受重傷者，處 5 年以上 12 年以下有期徒刑。
犯前項之罪因而致人於死者，處無期徒刑或 7 年以上有期徒刑
。
第 1 項之未遂犯罰之。